臺灣屏東地方法院民事判決　　　　　　　100年度訴字第362號
原　　　告　陳正明
訴訟代理人　康四評律師
被　　　告　楊水木即隆興鎰號漁.
訴訟代理人　郭憲彰律師
上列當事人間請求返還借款事件，本院於民國100 年12月14日言
詞辯論終結，判決如下：
    主     文
被告應給付原告新台幣捌拾捌萬零佰壹拾壹元，及自民國一０
０年七月十六日起至清償日止，按週年利率百分之五計算之利息
。
訴訟費用由被告負擔。
    事實及理由
一、原告主張：
（一）被告楊水木係隆興鎰號漁船之船舶所有人，有中華民國漁
    船國籍證書及行政院農業委員會漁業執照可憑。隆興鎰號漁
    船於民國（下同）99年6 月15日、同月17日、21日、22日、
    22日、26日、7 月14日、20日在泰國普吉島以支付該漁船開
    支及加油之用，由該船被告所僱用之船長林清來分8 次向原
    告借款新台幣（下同）50,000元、50,000元、50,000元、20
    , 000 元、100,000 元、50,000 元、100,000 元及100,000
    元，合計共520,000 元，有林清來簽名之收據8 紙為憑，除
    已清償部分欠款外，尚餘403,211 元均未支付。
（二）隆興鎰漁船於99年6 月29日離開泰國普吉港口時，林清來
    仍係該船船長，此有該船進出普吉港口之進出港單影本二紙
    可證。隆興鎰漁船於99年6 月29日離港時，由原告以裕發漁
    業公司負責人名義代支付油款，共計加油477,100 元，並由
    原告往來之泰國盤谷銀行（BANGKOK BANK）為付款銀行，此
    有油商PINGELECTRIC公司所出具之發票影本一紙可憑。被告
    之漁船所花之購油金額係由原告簽發以盤谷銀行為付款人，
    99年7 月5 日期，號碼0000000 號，面額47 7,100元之支票
    一紙支付，有該支票影本一張在卷可稽。盤谷銀行於99 年7
    月5 日替隆興鎰號支付油商477,100 元之事實，亦有該銀行
    支票往來明細表影本一份足憑。
（三）因被告向原告借款520,000 元，尚餘403,211 元未還及由
    原告代支之加油款477,100 元未返還，合計880,311 元未清
    償，原告乃於100 年3 月18日寄發存證信函向其催討，惟被
    告以存證信函回覆稱係林清來個人之行為，與被告無關，而
    拒不履行，各有存證信函為憑。查該船舶之船長林清來為被
    告所僱用，被告難辭清償系爭款項之責，爰依借貸及不當得
    利之法律關係請求被告清償。並聲明：被告應給付原告880,
    311 元暨自起訴狀繕本送達翌日起至清償日止按年息百分之
    五計算之利息。
二、被告抗辯：林清來當時雖為被告漁船船長，但原告主張520,
    00 0元之金錢來往，乃原告與林清來間之借貸關係，與被告
    無涉。被告亦否認原告主張99年6 月29日加油單據之真正。
    關於99年6 月29日加油部分，被告已經跟原告結算完畢，結
    算金額506,863 元。為此，聲明：1 、原告之訴駁回。2 、
    如受不利判決，被告願供擔保請准宣告免為假執行。
三、兩造不爭執之事實：
（一）被告楊水木為隆興鎰號漁船登記之船舶所有人，訴外人林
    清來為被告僱用之船長。
（二）99年6 月至99年7 月20日間，隆興鎰號漁船停靠泰國普吉
    島期間，船長林清來有向原告借款8 次，除已清償部分金額
    外，尚餘403,211 元均未清償。
（三）隆興鎰號漁船於99年6 月29日離開泰國普吉港口時，原告
    代支477,100 元加油費，由泰國盤谷銀行於99年7 月5 日支
    付。
四、兩造爭執之事項：
（一）被告是否向原告借支系爭款項（含477,100 元加油費）？
（二）原告本於借貸及不當得利之法律關係訴請被告給付系爭款
    項，有無理由？
五、本院之判斷：
（一）被告楊水木為隆興鎰號漁船登記之船舶所有人，僱用訴外
    人林清來為該漁船船長。隆興鎰號漁船於99年6 月至99 年7
    月20日停靠泰國普吉島期間，船長林清來有向原告借款8 次
    ，除已清償部分金額外，尚餘403,211 元均未清償，有原告
    提出之林清來簽名之收據影本8 張附卷可稽。又隆興鎰號漁
    船於99年6 月29日離開泰國普吉港口時，由原告以裕發漁業
    公司負責人名義代支付油款，共計加油477,100 元，並由原
    告往來之泰國盤谷銀行為付款銀行，於99年7 月5 日替隆興
    鎰號支付油商477,100 元，以上欠款經原告存證信函向被告
    催討，被告則以存證信函回稱純屬林清來個人行為，與被告
    無關而未履行之事實，亦有原告提出之隆興鎰號漁船進出普
    吉港口之進出港單影本二紙、油商PINGELECTRIC公司所出具
    發票、該銀行支票往來明細表影本各一份及存證信函影本二
    紙附卷足憑，堪信為真實。
（二）本件之爭點為：被告是否向原告借用及由原告代支系爭款
    項？原告本於借貸及不當得利之法律關係訴請被告給付系爭
    款項，有無理由？爰審酌如下：
 1、按稱消費借貸者，謂當事人一方移轉金錢或其他代替物之所
    有權於他方，而約定他方以種類、品質、數量相同之物返還
    之契約。借用人應於約定期限內，返還與借用物種類、品質
    、數量相同之物，未定返還期限者，借用人得隨時返還，貸
    與人亦得定一個月以上之相當期限，催告返還。又無法律上
    之原因而受利益，致他人受損害者，應返還其利益。民法第
    民法第474 條第1 項、第478 條、民法第179 條前段分別定
    有明文，合先敘明。
 2、本件被告雖不爭執訴外人林清來向原告借款，尚餘403,211
    元未償及原告有支付隆興鎰號漁船加油款477,100 元之事實
    ，但辯稱：此為原告與林清來間之借貸關係，與被告無涉。
    又99年6 月29日加油477,100 元部分，被告已經跟原告結算
    完畢，結算金額506,863 元等語；惟查(1)被告並不否認林清
    來為其僱用之隆興鎰號漁船船長，而隆興鎰號漁船於99年6
    月至99年7 月20日停靠泰國普吉島期間，船長林清來經被告
    同意及授權處理而向原告借款8 次，作為支付該漁船開支及
    加油之用，業據林清來到庭證述屬實，有原告提出經林清來
    確認之單據8 紙及林清來提出在普吉島之記帳小簿冊（見卷
    第29、30、40、42頁）附卷可稽，足證林清來向原告借款應
    急支用，係經被告之同意，被告自難辭其借貸之責。(2)原告
    主張隆興鎰號漁船於99年6 月29日離開泰國普吉港口時，由
    原告往來之泰國盤谷銀行為付款銀行，於99年7 月5 日替隆
    興鎰號代為支付油商477,100 元，有原告提出之油商PINGEL
    ECTR IC 公司所出具發票、該銀行支票往來明細表影本各一
    份附卷為證，且船長林清來亦到庭證實隆興鎰號漁船在泰國
    普吉島有加過二次油，應認原告之主張為可採。次查被告又
    未能舉證證明與原告已就代支加油477,100 元部分結算完畢
    ，所辯要無足採。
 3、基上所述，原告本於消費借貸及不當得利之法律關係訴請被
    告給付給付880,311 元，及自起訴狀繕本送達翌日（100 年
    7 月16日）起至清償日止按年息百分之五計算之利息，於法
    有據，應予准許。次按宣告原告供擔保後得為假執行，同時
    宣告被告預供擔保免為假執行之判決，須原告已供擔保請求
    假執行後，被告始有預供擔保以阻止假執行之必要（參見最
    高法院45年度台抗字第144 號判例意旨），查本件原告並未
    聲請預供擔保准為假執行，本院亦未宣告之，故被告聲明如
    受不利判決，願供擔保請准宣告免為假執行，核無必要，附
    此敘明。
六、據上論結，原告之訴為有理由，依民事訴訟法第78條，判決
    如主文。
中    華    民    國    100    年    12    月    28    日
                  民事第二庭   法  官  胡晏彰
正本係照原本作成。
如對判決上訴，須於判決送達後20日內向本院提出上訴狀，其未
表明上訴理由者，應於提出上訴後20日內向本院補提理由書狀（
均須按他造當事人之人數附繕本）。
如委任律師提起上訴者，應一併繳納上訴審裁判費。
中    華    民    國   100    年    12    月    28    日
                               書記官  郭松菊